臺灣高等法院高雄分院刑事裁定
111年度毒抗字第315號
抗  告  人  
即  被  告  張國平





上列抗告人因聲請強制戒治案件，不服臺灣高雄地方法院中華民
國111年9月8日裁定(111年度毒聲字第735號)，提起抗告，本院
裁定如下：
    主  文
抗告駁回。
    理  由
一、原裁定意旨略以：抗告人即被告張國平（下稱被告）因施用
    第一級毒品案件，經原審以民國111年度毒聲字第167號裁定
    送觀察勒戒後，因認有繼續施用毒品傾向，原審遂依檢察官
    之聲請，裁定被告「令入戒治處所施以強制戒治，其期間為
    6個月以上，至無繼續強制戒治之必要為止，但最長不得逾1
    年」等語。
二、抗告意旨略以：被告前於106年5月16日之施用第一級毒品犯
    行，迄111年3月28日始遭法院裁定執行觀察、勒戒，相隔將
    近5年之久，而此段期間中被告均以工作為重，不曾再施用
    第一級毒品，被告願意主動接受毛髮有無殘留毒品之檢測以
    證明此情；復由被告並未遭受通緝，而係依傳喚遵期到案接
    受觀察、勒戒之執行，且於入勒戒所當日經採尿送驗結果並
    無毒品反應各節，益徵被告前述所言非虛。詎料勒戒所人員
    評估後，竟率認於執行期間表現正常、要無任何違規紀錄之
    被告為有繼續施用毒品傾向，被告自不能甘服，請准予撤銷
    原裁定。另請准予適用法務部110年3月26日函頒之「有無繼
    續施用毒品傾向評估標準紀錄表」，對被告重新評估後，本
    於職權停止強制戒治之執行。
三、觀察、勒戒後，檢察官依據勒戒處所之陳報，認受觀察、勒
    戒人有繼續施用毒品傾向者，檢察官應聲請法院裁定令入戒
    治處所強制戒治，其期間為6個月以上，至無繼續強制戒治
    之必要為止。但最長不得逾1年，毒品危害防制條例第20條
    第2項後段定有明文。而依法務部110年3月26日頒布「有無
    繼續施用傾向評估標準評分說明手冊」，係以前科紀錄與行
    為表現、臨床評估、社會穩定度三項合併計算分數，每一大
    項皆有靜態因子與動態因子。先以靜態因子分數評分，靜態
    因子分數總分在60分（含）以上，為「有繼續施用毒品傾向
    」；60分以下，與動態因子分數相加，如果總分在60分（含
    ）以上，為「有繼續施用毒品傾向」。
四、經查：
　㈠被告因施用第一級毒品，前經原審以111年度毒聲字第167號
    裁定令入勒戒處所觀察、勒戒後，據法務部○○○○○○○○附設勒
    戒處所依照法務部110年3月26日法矯字第11006001760號函
    修正頒布內容製作「有無繼續施用毒品傾向評估標準紀錄表
    」及「有無繼續施用毒品傾向證明書」所示，本件評分結果
    為：「前科紀錄與行為表現」共32分、「臨床評估」共27分
    、「社會穩定度」共5分，總分64分（靜態因子52分、動態
    因子12分），綜合判斷為「有繼續施用毒品傾向」，此有卷
    附前述刑事裁定、法務部○○○○○○○○111年8月23日高戒所衛字
    第11110006040號函暨所附有無繼續施用毒品傾向證明書及
    有無繼續施用毒品傾向評估標準紀錄表在卷可佐（臺灣高雄
    地方法院111年度毒聲字第167號卷第37至42頁；台灣高雄地
    方檢察署111年度毒偵字第555號卷，下稱毒偵卷第105至109
    頁）。而前述評估係該所專業知識經驗者（包括醫師），在
    被告執行觀察、勒戒期間，依其本職學識評估被告之人格特
    質、臨床徵候、物質使用行為、社會穩定度等因素所為之綜
    合判斷，具有科學驗證所得之結論；又衡酌強制戒治之目的
    ，係為協助施用毒品者戒斷毒品之心癮及身癮所為之一種保
    安處分類型，暨該評估標準係適用於每一位受觀察、勒戒處
    分之人，具一致性、普遍性、客觀性，倘其評估由形式上觀
    察，無擅斷或濫權等明顯不當之情事，法院宜予尊重。被告
    既經前述評估後認有繼續施用毒品傾向，且由形式上觀察，
    並無擅斷或濫權等明顯不當之情事，則檢察官聲請裁定令被
    告入勒戒處所強制戒治，核與前述規定相符；原裁定依憑上
    述評估標準紀錄表及有無繼續施用毒品傾向證明書，並說明
    該評估係由具專業知識經驗者在執行觀察、勒戒期間所為，
    應可採信等由，而裁定令被告入戒治處所施以強制戒治，於
    法即無不合。被告雖以其已久未施用毒品而勤於工作、遵期
    到案接受觀察勒戒之執行而未遭通緝、執行期間表現正常並
    無任何違規等前詞提起抗告，然縱堪認其此部分所述非虛，
    既無一係屬得依法免予強制戒治之事由，其執此抗告，自無
    足取。
　㈡本次被告總得分為64分而有繼續施用毒品傾向之評估結果，
    原即係按法務部110年3月26日法矯字第11006001760號函頒
    內容所製作之「有無繼續施用毒品傾向評估標準紀錄表」（
    即「前科紀錄與行為表現」之第1、3題之計分修正方式如下
    ，餘無修正：①第1項「毒品犯罪相關司法紀錄」：計分方式
    修正為每筆5分，總分上限為10分。②第3項「其他犯罪相關
    紀錄」：計分方式修正為每筆2分，總分上限為10分），由
    勒戒所人員（含1位醫師）逐項參看相關資料或與被告晤談
    後予以計分，最後再由該位醫師逐項加總進行綜合評分（毒
    偵卷第109頁參照）。被告另關於按法務部110年3月26日函
    頒之「有無繼續施用毒品傾向評估標準紀錄表」重新評估後
    、再進而依職權停止執行強制戒治等請求，顯然錯認本次之
    評估乃按「就犯罪紀錄總分未設上限」之往昔標準所為，顯
    與事實不符，同無足採。
五、綜上所述，原審依檢察官之聲請，適用毒品危害防制條例第
    20條第2項後段之規定，裁定被告令入戒治處所施以強制戒
    治，其期間為6個月以上，至無繼續強制戒治之必要為止，
    但最長不得逾1年，經核並無不合。抗告意旨執前詞提起抗
    告，為無理由，應予駁回。
據上論結，應依刑事訴訟法第412條，裁定如主文。
中　　華　　民　　國　　111 　年　　10　　月　　4 　　日
                  刑事第二庭    審判長法  官  孫啓強
                                      法  官  范惠瑩
                                      法  官  莊珮吟
以上正本證明與原本無異。
不得再抗告。
中　　華　　民　　國　　111 　年　　10　　月　　4 　　日
　　　　　　　　　　　　　　　　　　　書記官  唐奇燕